【裁判字號】    92,交易,90
【裁判日期】    920422
【裁判案由】    過失傷害
【裁判全文】
臺灣板橋地方法院刑事判決                          九十二年度交易字第九號
    公  訴  人  臺灣板橋地方法院檢察署檢察官
    被      告  丁○○
右列被告因過失傷害案件，經檢察官提起公訴（九十一年度偵字第二二三五七號），
本院判決如左：
    主  文
丁○○因過失傷害人致重傷，處有期徒刑陸月，如易科罰金，以參佰元折算壹日。
    事  實
一、丁○○於民國（下同）九十一年五月四日凌晨，駕駛車號ＧＶ－○○四八號自小
    客車，搭載友人乙○○，沿臺北縣五股鄉○○路由五股鄉往新莊市方向行駛，途
    經臺北縣五股鄉○○路八九號附近時，應注意行駛於市區道路，時速不得超過五
    十公里，且汽車行駛時，駕駛人應注意車前狀況，並採取必要之安全措施，道路
    交通安全規則第九十三條第一項第一款、第九十四條第三項定有明文。而當時天
    候晴、夜間有照明、車道舖裝柏油、路面乾燥、無缺陷、無障礙物、視距良好，
    並無不能注意之情事，竟疏於注意車前狀況與未減速慢行，見由臺北縣五股鄉○○路往蘆洲方向車道欲橫越馬路至一○一號附近之行人甲○○在前方已行至四維
    路往新莊方向之車道上，因煞閃不及，直接以車頭右前方撞擊甲○○，致甲○○
    受撞後彈起碰撞車前擋風玻璃右側後，跌落地面前再擦撞於戊○○暫停於九七號
    前之Ｋ六－四六五八號自小客車左側，導致甲○○受有頭部外傷併創傷性蜘蛛膜
    下出血、腦室內出血、下頜骨開放性骨折、右頸、右肩及右臂多處撕裂傷及皮膚
    缺損、右脛骨骨折之傷害。經送醫診治，認甲○○上揭頭部傷害，受有額葉症候
    群（性格異常），言語條理較差，經常性癲癇，會有失控，亂發脾氣，對家人吼
    叫等情形，給予抗精神藥物控制其病情，屬長期不易治癒之重傷害。而丁○○於
    到場警察知悉其為肇事人之前，主動承認為車號ＧＶ－○○四八自小客車之駕駛
    人，並接受調查裁判。
二、案經甲○○訴由臺北縣政府警察局蘆洲分局報請臺灣板橋地方法院檢察署檢察官
    偵查起訴。
    理  由
一、得心證之理由：
（一）、被告丁○○自承：「當時我由蘆洲往五股要回中和行經五股四維路時，當時
        看見中興路口燈號是綠燈，我欲通過時突然路對向有人．．．我反應不及，
        就撞上那個路人」、「當時車速約六十公里，燈號為綠燈，天候良好，．．
        ．」（詳參偵查卷第九頁、第十頁九十一年五月四日警詢筆錄）；「當時我
        走五股鄉○○路經過中興路口時，撞到穿越．．．之甲○○，．．．當時我
        車速約六十公里，當時我是從蘆洲要往新莊方向，而李是走在四維路上」、
        「．．．我沒有注意旁邊行人及車速過快」（詳參偵查卷第三六頁九十一年
        十二月十三日訊問筆錄）；「我從九十一年五月四日凌晨二點多開始開車，
        我從三重方向往新莊方向沿著五股四維路，當時行人從快車道出來，車道中
        間安全島也沒有種植路樹，只有劃標線，現場是直路，．．．當時只有他壹
        個行人衝出來．．．」（詳參本院九十二年二月十八日訊問筆錄）。是被告
        自白駕駛車輛，超速撞擊告訴人甲○○成傷。
（二）、車內之乘客乙○○證稱：「我當時搭乘我同學丁○○所駕駛之自小客ＧＶ－
        ○○四八於民國九十一年五月四日四時許，在五股鄉○○路○○路口前往蘆
        洲約三十公尺處．．．與甲○○．．．發生車禍」、「當時我是要從蘆洲要
        回中和經五股鄉○○路．．．」、「．．．車輛部分只有前擋風玻璃右側破
        損．．．」（詳參偵查卷第十七頁、第十八頁九十一年五月五日警詢筆錄）
        ；「．．．被告車子途經車禍地點，．．．撞到被害人之後我們的車子往前
        停在旁邊，被害人掉在我們車後，．．．」（詳參本院九十二年四月八日審
        判筆錄）。證人乙○○證稱：被告駕駛車輛在五股鄉○○路往蘆洲方向，行
        近中興路口附近撞傷告訴人甲○○。
（三）、目擊證人丙○○證言：「當時我在五股鄉○○路九七號哈啦網路店門口講電
        話」、「當時自小客車ＧＶ－○○四八行駛於五股鄉○○路（蘆洲往五股方
        向），行至四維路．．．前撞上路旁之被害人，然後被害人就撞趴在自小客
        前擋風玻璃，自小客繼續行駛並未停車，．．．被害人因此滑落車子．．．
        」（詳參偵查卷第十三頁九十一年五月五日警詢筆錄）；「我當時在網咖外
        面，我看到一部轎車撞到人，在車禍發生之前我就看到，我看到壹台轎車開
        得很快，那個人已經從對向車道走過來，快要靠近我這一邊的路邊才撞到，
        車禍是發生靠近我這邊，當時靠近我這邊的路邊有停壹台車，那條路上只有
        停那台車」、「偵查卷第二十八頁上方的照片所示的車是肇事車輛（車號Ｇ
        Ｖ－○○四八號），第二十九頁反面下方照片的車（Ｋ四－四六五八號）是
        網咖老闆的車子，也就是當時停在路邊的車輛」、「．．．網咖老闆就是證
        人戊○○，證人戊○○的車子是因為肇事者撞到行人之後，行人彈起來掉下
        來的時候撞到戊○○的車子，．．．」、「車輛的右前角撞到行人之後，行
        人就先彈到擋風玻璃，再往後掉落撞到網咖老闆的車子，撞到人車輛繼續往
        前開，行人往後面掉，．．．。我確定行人是從對向車道走過來」（詳參本
        院九十二年三月四日訊問筆錄）。證人丙○○之證言可證明告訴人自五股鄉
        ○○路往新莊方向之車道，行至往蘆洲之車道上，遭被告駕車高速撞擊後，
        跌落地面前擦撞證人戊○○停放於五股鄉○○路九七號前之Ｋ四－四六五八
        號自小客車左側。
（四）、車號Ｋ四－四六五八號自小客車車主戊○○證言：「我的車子是在九十一年
        五月四日四時許，當時我的車子停於五股四維路九七號前，．．．」、「車
        輛左側前門、左側前葉子板、左側Ａ柱及後照鏡，均有凹陷．．．」（詳參
        偵查卷第十五頁九十一年五月五日警詢筆錄）；「偵查卷第二十九頁下方的
        車子是我的，當天發生車禍之後，我才發現我的車子有損傷，我的車子左側
        前門凹陷，引擎蓋左側靠近前門的部分有凹陷，左側後照鏡整支斷掉，我車
        子凹陷的地方沒有發生刮痕或者油漆的痕跡，．．．」（詳參本院九十二年
        三月四日訊問筆錄）。就上開車輛左側並無刮痕，且自左後照鏡延至左側Ａ
        柱均有凹陷，有車損照片附卷可考，足認證人戊○○使用之車號Ｋ四－四六
        五八號自小客車左側，係因告訴人甲○○遭撞後跌落撞擊，被告所駕駛之自
        小客車未直接擦撞該車。
（五）、告訴人甲○○因遭被告駕車撞擊，受有頭部外傷併創傷性蜘蛛膜下出血，腦
        室內出血、下頜骨開放性骨折、右頸、右肩及右臂多處撕裂傷及皮膚缺損、
        右脛骨骨折之傷害，有馬偕紀念醫院九十一年六月十三日出具之診斷證明書
        一件在卷可稽；而告訴人甲○○受傷有額葉症候群（性格異常），言語條理
        較差，經常性癲癇，會有失控，亂發脾氣、對家人吼叫等情形，給予抗精神
        藥物控制其病情，屬長期不易治癒之傷害，有馬偕紀念醫院九十二年三月十
        七日馬院醫骨字第九二○四八六號函一件及病歷影本五頁附卷可考。因此，
        告訴人甲○○因本件車禍所受之傷害，已屬於健康上難治之傷害，為重傷害
        。
（六）、車禍發生時，天候為晴、夜間有照明、車道舖裝柏油、路面乾燥、無缺陷、
        無障礙物、視距良好，有道路交通事故調查報告表一件可佐。又告訴人甲○○穿著之鞋子落於Ｋ四－四六五八號自小客車後方，血跡出現於該車左前方
        ，有上揭道路交通事故調查報告表及現場照片十一幀在卷足參；再對照Ｋ四
        －四六五八號車輛受損位置集中於左側，堪認撞擊位置在上揭Ｋ四－四五六
        八號自小客車停放位置前方附近，因此道路交通事故調查報告表記載車禍地
        點係在臺北縣五股鄉○○路八九號附近，堪予採信。而被告因超速而疏於注
        意車前狀況，駕車撞擊告訴人甲○○成重傷，堪認被告過失行為，與告訴人
        甲○○受重傷之間，具有相當因果關係。
（七）、被告所辯不足採部分：
    １、被告與證人乙○○雖稱：告訴人甲○○係自右側路邊衝出，被告不及反應，
        才發生本件車禍云云。
    ２、告訴人甲○○受傷部分，除頭部之外，均集中於右側；對照被告駕駛自小客
        車保險桿位置，一般多與成人脛骨位置相當。而告訴人甲○○之右側脛骨骨
        折，左側脛骨未見受傷，顯見告訴人甲○○身體右側遭被告車輛撞擊；而被
        告駕駛車輛之前擋風玻璃亦有破裂，有車損照片在卷足憑。益見告訴人甲○○係自五股鄉○○路往蘆洲方向之車道橫越馬路，待行至四維路往新莊方向
        車道附近，才為被告駕車撞擊。非如被告及證人乙○○所稱：係告訴人甲○○自車輛之右側衝出云云。而現場為直路，道路中央並無分隔島或路樹，應
        無告訴人甲○○突然衝出，致被告不及反應之情形。是被告及證人乙○○所
        稱，應分屬畏卸及迴護之詞，不足採信，事證明確，被告犯行洵堪認定。
二、論罪科刑：按被告駕車疏於注意，致撞擊告訴人甲○○成重傷，核其所為，係犯
    刑法第二百八十四條第一項後段之過失致重傷罪。公訴人雖認係同法第二百八十
    四條第一項前段之過失傷害罪，惟與本院認定之犯罪事實，兩者基本社會事實同
    一，爰依法變更起訴法條。而被告於到場處理警察莊峰誌知悉其為肇事人之前，
    承認為車輛駕駛人，並接受調查裁判，業據證人莊峰誌到庭證述綦詳，爰依刑法
    第六十二條前段之規定，減輕其刑。爰審酌被告過失程度、告訴人穿越馬路未走
    行人穿越道、告訴人所受之傷害已達重傷程度、及被告犯罪後未全數賠償告訴人
    、坦承部分犯行等一切情狀，量處如主文所示之刑，並諭知易科罰金之折算標準
    。
據上論斷，應依刑事訴訟法第二百九十九條第一項前段、第三百條，刑法第二百八十
四條第一項後段、第六十二條、第四十一條第一項前段，罰金罰鍰提高標準條例第一
條前段、第二條，判決如主文。
本案經檢察官陳炎辰到庭執行職務
中    華    民    國      九十二      年      四      月    二十二    日
                                      臺灣板橋地方法院交通法庭
                                          法  官  高    玉    舜
右正本證明與原本無異。
如不服本判決，應於判決送達後十日內，向本院提出上訴狀。
                                          書記官  田    世    杰
中    華    民    國      九十二      年      四      月    二十三    日
附錄本案論罪科刑法條全文：
中華民國刑法第二百八十四條 (過失傷害罪)
因過失傷害人者，處六月以下有期徒刑、拘役或五百元以下罰金，致重傷者，處一年
以下有期徒刑、拘役或五百元以下罰金。
從事業務之人，因業務上之過失傷害人者，處一年以下有期徒刑、拘役或一千元以下
罰金，致重傷者，處三年以下有期徒刑、拘役或二千元以下罰金。


司法院資訊處製作；財團法人民間司法改革基金會備份。
